行　政　法　院　判　決　　　　　　　　　　　　　八十七年度判字第一七一七號
　　原　　　告　健寶興業股份有限公司
　　代　表　人　甲○○
　　被　　　告　經濟部中央標準局
右當事人間因商標評定事件，原告不服行政院中華民國八十六年九月二十五日台八十
六訴字第三六四一○號再訴願決定，提起行政訴訟。本院判決如左︰
　　主  文
原告之訴駁回。
　　事  實
緣原告之前手台灣丹頂股份有限公司於民國七十八年五月十三日以「丹頂股份有限公
司標章」商標，指定使用於當時商標法施行細則第二十四條第六類之化粧品商品申請
註冊，經被告審查核准，列為註冊第四九五六五五號商標。旋申准自八十年十二月十
日起移轉註冊予台灣寶露股份有限公司，復申准自八十二年十月六日起移轉註冊予原
告。嗣關係人法商．瑪莉寇公司以該商標有違註冊時商標法第三十七條第一項第六款
及第七款規定，對之申請評定。被告為申請不成立之評決，發給中台評字第八五○三
七三號商標評定書。原告不服，提起訴願、再訴願，遞遭駁回，遂提起行政訴訟。茲
摘兩造訴辯意旨於次：
原告起訴意旨及補充理由略謂：一、按「人民對於中央或地方機關之行政處分，認為
違法或不當，致損害其權利或利益者，得依本法提起訴願、再訴願。」為訴願法第一
條明定。又「人民對於中央或地方機關之行政處分，祇須認為違法或不當，致損害其
權利或利益者，依訴願法第一條規定，即得提起訴願、再訴願。至是否確有損害其權
利或利益乃實體上應究之事項，不得從程序上駁回其訴願、再訴願。」鈞院六十九年
判字第二三四號判例要旨闡示至明。二、另按「商標自註冊之日起，由註冊人取得商
標專用權。」商標法第二十條第一項著有明文。而「商標註冊取得專用權後，得禁止
他人再行使用相同或近似之商標於同一或類似之商品，此不特為法律許其專用之當然
結果，即依商標法各有關規定之旨趣，亦可引申而明。」（最高法院二十一年上字第
一○七三判例要旨）且現行商標法第五章已明定保護商標專用權及排除侵害與損害賠
償之條款。是仿冒註冊商標即是侵害專用權人之權利與利益。三、復按「關於商標事
件評定之評決確定後，任何人不得就同一事實、同一證據及同一理由、申請評定。」
為商標法第五十九條明定。其立法意旨在保護註冊商標專用權免受非法一再申請評定
，侵損商標專用權之權益。四、本件關係人於八十三年所提評定原告之註冊商標一案
，各該事證業經鈞院審究，並駁回其因八十三年申請評定案所提之訴訟。是其再據同
一事證及理由為第二次評定申請，旨在拖延法院之審判，以達繼續侵害原告註冊商標
專用權之權益。本案自應受商標法第五十九條之拘束。五、茲對被告答辯，補充理由
於后：(一)按「公務員因違法或不當處分，應負刑事責任或應付懲戒者，由最終決定之
機關於決定後，應責由該管機關依法移送主管機關辦理。」為訴願法第二十五條明定
。本件最終決定機關乃受理再訴願之行政院，明知被告各商標評定官員及其主管與監
管官員，有偽造文書（刑法第二一三條），縱任他人侵害原告註冊商標專用權權益之
事實，竟故意避不依訴願法第二十五條規定查處，而改依程序為再訴願不受理之決定
，包庇屬官偽造文書圖利他人，侵害原告合法權益，鐵案如山。(二)關係人八十五年五
月二十日第二次據以申請評定之事證與理由，盡同於八十三年十二月十七日第一次申
請評定、訴願、再訴願及行政訴訟所提出之事由與證據，各該證據不獨經原評定及受
理訴願機關確認非為使用商標之證據，而否准所請。復經鈞院八十五年判字第二三六
七號判決予以駁回在案。是該第二次申請評定應有商標法第五十九條規定之適用。(三)
關係人於八十三年十二月十七日第一次申請評定，即是故意違背法令判解濫以與「MC
」標章風馬牛不相干之註冊「 MARY COHR」商標為依據，對原告之「MC」標章主張權
利申請評定。同時據申請評定之事證，向法院聲請停止訴訟，便利其繼續侵害原告之
商標專利權權益。評定申請事件承鈞院八十五年度判字第二三六七號判決駁回其訴而
確定。不意八十五年十一月二十一日法院恢復審理關係人等違反商標法一案時，該關
係人又據其第二次申請評定之事實，再度聲請法院停止訴訟獲准，以利其繼續侵害原
告既有之合法權益之事證明確。(四)再訴願決定機關無視原告註冊商標專用權，再度因
關係人濫提評定又被繼續侵害之事實，竟泛稱對原告之權利利益並無損害，認原告所
提再訴願於法未合，應不受理，實已嚴重損害原告權益。且其對關係人第二次申請評
定不具適法利害關係（評決與訴願決定其所提事證非為使用商標）及第二次據以申請
評定之事證、理由，於第一次評定均已提出有案，本件應有商標法第五十九條之適用
，其故意避不查究，自屬違法不當。(五)按商標法第五十九條所謂：「商標事件之評決
確定後」，係指評決經鈞院判決確定或評決敗訴之一方未提訴願、再訴願而確定者而
言。本件既經鈞院依關係人所提之使用商標事證與主張，判決予以駁回在案，被告豈
可斷章取義，否定鈞院判決之法效。(六)次按「商標之註冊違反第三十七條第一項之規
定者，利害關係人得申請商標主管機關評定其註冊為無效。」為商標法第五十二條第
一項明定。所謂「利害關係人」，係指對現尚存在之權利或合法利益有影響關係者而
言。本件關係人據以提出評定之使用商標證據，不獨未經我國駐外使領等單位簽證，
且均為影本，又無任何足資證明其主張為真實之佐證，如報章雜誌等公開發行之證物
。其於本案不具適法之利害關係甚明，應不可提出本件評定申請。(七)至於再訴願決定
對於原告註冊商標專用權益，一再被據濫提之評定聲請法院停止刑事訴訟，便利其繼
續仿冒侵權，竟拒不依法保護，即不分青紅皂白指謂「無損原告權益」駁回再訴願，
顯有違法不當。六、綜上所陳，一再訴願決定及原處分應屬違法不當，請為判決將其
撤銷，並由原再訴願決定機關依訴願法第二十五條規定查處所屬各機關違失人員，以
維法嚴，用杜非法侵權等語。
被告答辯意旨略謂︰一、按訴願及行政訴訟之提起，須人民因中央或地方機關之行政
處分違法或不當，致損害其權利或利益者，始得為之。若無損害其權利或利益之行政
處分存在或行政處分並不損害其權利或利益者，自不得對之提起訴願及行政訴訟，審
諸訴願法第一條及行政訴訟法第一條規定，其義甚明。原告之前手台灣丹頂股份有限
公司於七十八年五月十三日以「丹頂股份有限公司標章」商標，指定使用於當時商標
法施行細則第二十四條第六類之化粧品商品申請註冊，經被告審查核准，列為註冊第
四九五六五五號商標。旋申准自八十年十二月十日起移轉註冊予台灣寶露股份有限公
司，復申准自八十二年十月六日起移轉註冊予原告。嗣關係人以該商標有違註冊時商
標法第三十七條第一項第六款及第七款規定，對之申請評定。被告以系爭註冊第四九
五六五五號「丹頂股份有限公司標章」商標圖樣固由外文字母Ｍ及Ｃ作上下相連之設
計圖所聯合組成，惟系爭商標圖樣係源自台灣丹頂股份有限公司於五十八年一月一日
註冊之第三三四六九號商標圖樣之主要部分，該註冊第三三四六九號商標圖樣在國內
消費市場已使用長達二十八年之久，一般消費者對該商標圖樣及其主要部分（即系爭
商標圖樣）應有相當之認識。關係人雖檢送西元一九八四年至一九八八年商業發票、
西元一九八五年至一九九三年各國銷售統計表、西元一九八九年至一九九二年台灣銷
售總量一覽表等證據資料影本，惟核其內容尚屬私文書性質，並非長期間經常性流通
商品市場之廣告資料，自難認定據以評定之商標已為國內一般消費者所熟知。況國內
廠商以類似之外文MC作為商標圖樣於多類商品申請註冊，長期間併存於國內市場者，
所在多有，一般消費者應足以辨識各商標所表彰各不同商品之來源或出處，此有商標
圖樣名稱查詢表可稽，則系爭商標以尚非不可分辨之MC設計圖作為圖樣申請註冊，難
謂有致一般商品購買者對其表彰商品之來源或產製者與關係人產生聯想而發生混淆誤
認之虞，無註冊時商標法第三十七條第一項第六款及第七款規定之適用。又前案據以
評定商標之圖樣與本件據以評定商標之圖樣不同，且該案現正提起行政訴訟中，尚未
確定，自無商標法第五十九條關於商標評定事件之評決確定後，任何人不得就同一事
實、同一證據及同一理由申請評定之適用，乃為申請不成立之評決，發給中台評字第
八五○三七三號商標評定書。二、原告訴經經濟部訴願決定，以關係人所提之另案行
政法院八十五年度判字第二三六七號判決，該案據以評定之「 MARYCOHR」商標與本
案據以評定之「MC」商標不同，且該判決後段載明：「原告（即本案關係人）於訴願
程序始行主張『MC』為其長久使用之著名商標，既非原據以評定商標，且不在原處分
之範圍，被告復已無法通知註冊人答辯再行評決，自非本件所應審究。」則「MC」商
標部分既非該案所應審究之範圍，自非屬該案既判力之範圍，無商標法第五十九條規
定之適用，遂駁回其訴願。茲原告復向行政院提起再訴願。經該院查明被告就關係人
對系爭商標申請評定係為申請不成立之評決，非評決系爭商標之註冊應作為無效，對
原告之權利或利益並無損害，是原告對之提起訴願、再訴願及行政訴訟，於法未合，
應不受理。原訴願決定雖非以此為理由，惟其駁回之結果並無二致，併予明。三、
據上論述，被告所為之處分，並無不合，敬請核判等語。
　　理  由
按人民對於中央或地方機關之行政處分，認為違法或不當，致損害其權利或利益者，
依訴願法第一條規定，得提起訴願、再訴願。至是否確有損害其權利或利益乃實體上
應審究之事項。又該條所謂損害其權利或利益，係指原處分所生具體效果直接損害其
權利或利益者而言。本件原告之前手台灣丹頂股份有限公司於七十八年五月十三日以
「丹頂股份有限公司標章」商標，指定使用於當時商標法施行細則第二十四條第六類
之化粧品商品申請註冊，經被告審查核准。旋申准自八十年十二月十日起移轉註冊予
台灣寶露股份有限公司，復申准自八十二年十月六日起移轉註冊予原告。嗣關係人以
該商標有違註冊時商標法第三十七條第一項第六款及第七款規定，對之申請評定。被
告為申請不成立之評決。原告循序起訴謂關係人第一次申請評定事件，業經本院八十
五年度判字第二三六七號判決認其使用「MC」商標圖樣較關係人為早，茲關係人又係
以同一事證再為評定之申請，被告未依商標法第五十九條規定為申請不受理之處分，
致該關係人又據其第二次申請評定之事實，聲請刑事法院停止訴訟獲准，以利其繼續
侵害原告既有之合法權益云云。查關係人所提之另案本院八十五年度判字第二三六七
號判決，該案據以評定之「 MARY COHR」商標與本件據以評定之「MC」商標不同，且
該判決後段載明：「原告（即本案關係人）於訴願程序始行主張『MC』為其長久使用
之著名商標，既非原據以評定商標，且不在原處分之範圍，被告復已無法通知註冊人
答辯再行評決，自非本件所應審究。」則「MC」商標部分既非該案所應審究之範圍，
自非該判決既判力所及，被告未依商標法第五十九條規定處理，洵無不合。又本件被
告就關係人對系爭商標申請評定，係為申請不成立之評決，並非評決系爭商標之註冊
應作為無效，該評決有利於原告，難謂其所生效果直接損害原告之權利或利益。至關
係人據其第二次申請評定之事實聲請刑事法院停止訴訟程序，縱生損害於原告之權益
，亦不能認係上開評決之效果所直接引起。又關係人主張本件據以評定之「MC」商標
係其長期使用於化粧品之商標，並檢送商業發票等資料影本，向被告申請評定，從形
式上觀察，應認其為商標法第五十二條第一項所定之利害關係人，原告指其並非利害
關係人，尚非有據。另本件被告之評決，並無違法或不當而應負刑事或懲戒責任之情
事，亦不生依訴願法第二十五條移送主管機關辦理之問題。從而，原告各該主張，要
無足取。被告為申請不成立之評決及一再訴願決定遞予駁回，雖訴願決定，並非以該
被告之評決未對原告權益有直接侵害為理由，惟經再訴願決定糾正以此為理由，是一
再訴願決定結果均無不同，仍應維持。原告起訴意旨，非有理由，應予駁回。又依行
政訴訟法第九條第一款規定，於駁回訴願時，應以原處分機關為被告提起行政訴訟，
其當事人始為適格，本件原告起訴狀原列再訴願機關行政院為被告，嗣於其補充理由
(二)狀中改列原處分機關經濟部中央標準局為被告，核無不合，併予指明。
據上論結，本件原告之訴為無理由，爰依行政訴訟法第二十六條後段，判決如主文。
中    華    民    國     八十七      年      八      月     二十七      日
                    行 政 法 院 第 一 庭
                                審 判 長 評  事      黃  綠  星
                                         評  事      彭  鳳  至
                                         評  事      高  秀  真
                                         評  事      藍  獻  林
                                         評  事      黃  璽  君
右  正  本  證  明  與  原  本  無  異
                                         法院書記官  邱  彰  德
中    華    民    國     八十七      年      八      月     二十八      日
